臺灣高雄地方法院刑事判決
111年度審訴字第265號
公  訴  人  臺灣高雄地方檢察署檢察官
被      告  陳育良



選任辯護人  陳偉展律師
上列被告因詐欺案件，經檢察官提起公訴（110年度偵字第27296
號、111年度偵字第6855號），因被告於準備程序進行中就被訴
事實為有罪之陳述，經本院裁定改依簡式審判程序審理，判決如
下：
    主  文
丙○○共同犯詐欺取財未遂罪，共肆罪，各處有期徒刑肆月，如易
科罰金，均以新臺幣壹仟元折算壹日。應執行有期徒刑拾月，如
易科罰金，以新臺幣壹仟元折算壹日。緩刑參年，並應向公庫支
付新臺幣貳拾萬元，及應向指定之政府機關、政府機構、行政法
人、社區或其他符合公益目的之機構或團體，提供肆拾小時之義
務勞務，緩刑期間付保護管束。
扣案如附表二編號25、27所示之物均沒收。
    事  實
一、陳育良與真實姓名年籍不詳綽號「肉圓」之成年人（無證據證明
    「肉圓」未滿18歲，亦無證據證明詐欺成員有3人以上），
    共同意圖為自己不法之所有，基於詐欺取財之犯意聯絡，推由
    「肉圓」與附表一所示之人電話聯繫後（無證據證明「肉圓
    」係以群呼系統發送電話或訊息等以電子通訊等傳播工具對
    公眾散布之方式行騙），再由陳育良於附表一所示時間，在
    其址設高雄市○○區○○○○段000巷0號5樓住處，假冒大陸地區公
    安人員接聽附表一所示之人來電，並分別以附表一所示方式
    向附表一所示之人施以詐術，且要求附表一所示之人加入微
    信帳號以利假冒大陸地區檢察官之「肉圓」接續施行詐術，
    惟均未能詐得財物而未遂。嗣於民國110年12月15日12時25分
    許，經警方持本院核發之搜索票至其上址住處執行搜索，當場
    扣得其所有供其為上開犯行之用、如附表二編號25、27所示
    之物（「肉圓」提供之教戰手冊檔案【檔案名稱為「110快
    打」、「通管快打改」，下稱本案教戰手冊】存放在附表二
    編號27所示筆記型電腦內），始查悉上情。
二、案經臺灣高雄地方檢察署檢察官指揮高雄市政府警察局刑事
    警察大隊報告後偵查起訴。
    理  由
一、本件被告陳育良前所犯非死刑、無期徒刑、最輕本刑為3年以
    上有期徒刑之罪或高等法院管轄第一審案件，其於準備程序
    進行中，就被訴事實為有罪之陳述，經告知簡式審判程序之
    旨，並聽取當事人、辯護人之意見後，本院認宜進行簡式審
    判程序，爰依刑事訴訟法第273條之1第1項規定，裁定進行
    簡式審判程序。又因改行簡式審判程序之故，依刑事訴訟法
    第159條第2項之規定，本件不受同法第159條第1項傳聞法則
    之限制，合先敘明。
二、上揭犯罪事實，業據被告於警詢、偵查及本院審理時坦承不
    諱（見警卷第16至18頁，偵一卷第111至113、137至138頁，
    本院卷第47至49、67頁），且有本案教戰手冊、本院通訊監
    察書、高雄市政府警察局刑事警察大隊搜索扣押筆錄、扣押物
    品目錄表、通訊監察譯文等件在卷可考（見警卷第26頁至第4
    0之2頁背面、第61至67頁，偵一卷第143至154頁），足認被
    告上開任意性自白與事實相符，可採為認定事實之依據。綜
    上，本案事證明確，被告上開犯行均堪認定，應依法論科。
三、論罪科刑：
  ㈠按刑法第339條之4第1項第1款所規定冒用政府機關或公務員
    名義犯第339條詐欺罪者，依103年6月18日增訂之理由係謂
    ：行為人冒用政府機關或公務員名義施以詐欺行為，被害人
    係因出於遵守公務部門公權力之要求，及避免自身違法等守
    法態度而遭到侵害，則行為人不僅侵害個人財產權，更侵害
    公眾對公權力之信賴。是以，行為人之惡性及犯罪所生之危
    害均較普通詐欺為重，爰定為第1款加重事由等語。是依上
    開之規定及說明，行為人冒用之政府機關或公務員名義以實
    行詐欺行為，因被冒用者乃我國之政府機關或公務員，故予
    加重處罰，倘行為人假冒者為外國政府或其公務員，既無侵
    害本國政府機關及公務員職務之公權力，自不與焉。準此，
    刑法第339條之4第1項第1款規定之「冒用政府機關或公務員
    名義犯之」，該條款所稱之「政府機關」、「公務員」，依
    刑法第10條第2項規定，自均指我國者而言（最高法院110年
    度台上字第804號判決意旨參照）。查被告與「肉圓」既係
    冒用大陸地區公安人員、檢察官對大陸地區人民施以詐術，
    依上開說明，即難認係冒用我國政府機關或公務員之名義，
    而與刑法第339條之4第1項第1款之要件不符。又依被告供述
    內容觀之，被告僅有見過「肉圓」並與之聯繫，卷內復無積
    極證據證明被告有與「肉圓」以外之人聯繫共同為本案犯行
    ，兼衡詐欺案件中不乏1人分飾多角之情形存在，是本案客
    觀上實無法排除「肉圓」與預計假冒大陸地區檢察官之人實
    際上為同一人之可能性，依罪疑有利被告原則，尚難認本案
    實行詐欺犯行者有3人以上，且起訴書亦載明本案無證據證
    明除被告與「肉圓」外，尚有其他人共同為本案詐欺犯行等
    語，則公訴檢察官於本院審理時補充刑法第339條之4第1項
    第2款為論告法條（見本院卷第73頁），容有誤會，併此敍
    明。
  ㈡核被告所為，均係犯刑法第339條第3項、第1項之詐欺取財未
    遂罪。公訴意旨認被告與「肉圓」假冒大陸地區公安、檢察
    官為本案詐欺犯行而未遂之行為，構成刑法第339條之4第2
    項、第1項第1款之冒用公務員名義詐欺取財未遂罪，尚有未
    洽，理由已如前述，惟因起訴之基本事實同一，爰依刑事訴
    訟法第300條規定，於告知被告所涉普通詐欺取財未遂罪之
    法條及罪名後（見本院卷第47、67頁），變更起訴法條予以
    審理。被告與「肉圓」就詐欺附表一所示被害人未遂之犯行
    ，有犯意聯絡及行為分擔，應論以共同正犯。被告本案所為
    共4次詐欺取財未遂犯行，乃犯意各別、行為互殊，應予分
    論併罰。另被告本案所為，均已著手為詐欺取財之犯行而不
    遂，俱應論以未遂犯，犯罪情節較既遂輕微，故均依刑法第
    25條第2項規定減輕其刑。
  ㈢爰以行為人之責任為基礎，審酌被告非無謀生能力之人，竟
    不思以正當途徑獲取財物，率為本案犯行，所為殊值非難；
    惟念其犯後坦承犯行，態度尚可，且本案犯行均屬未遂而未
    造成被害人實質上的損害。另兼衡被告自陳之智識程度與經
    濟狀況（詳見本院卷第75頁）、本案犯罪手法、素行（詳見
    卷附臺灣高等法院被告前案紀錄表）等一切情狀，分別量處
    如主文所示之刑，並均諭知易科罰金之折算標準。復依罪責
    相當及特別預防之刑罰目的，具體審酌被告本案整體犯罪過
    程之各罪關係（數罪間時間、空間、法益之異同性、所侵害
    法益之專屬性或同一性、數罪對法益侵害之加重效應等），
    暨多數犯罪責任遞減原則等情狀綜合判斷，就被告本案所犯
    各罪，定其應執行刑如主文所示，並諭知易科罰金之折算標
    準。
四、查被告未曾因故意犯罪受有期徒刑以上刑之宣告，有臺灣高
    等法院被告前案紀錄表1份在卷可考，其於本院審理中坦承
    犯行，尚有悔悟之心，且其本案犯行均屬未遂而未造成被害
    人實際財產損失，諒其經此偵審程序及刑之宣告，應知所警
    惕，信無再犯之虞，本院認所宣告之刑應以暫不執行為適當
    ，爰併予宣告緩刑3年，以啟自新。然為促使被告日後得以
    知曉尊重法治之觀念，本院乃認除前開緩刑宣告外，另有賦
    予一定負擔之必要，爰依刑法第74條第2項第4款，諭知被告
    應向公庫支付新臺幣20萬元，並依刑法第74條第2項第5 款
    ，諭知其應向指定之政府機關、政府機構、行政法人、社區
    或其他符合公益目的之機構或團體，提供共計40小時之義務
    勞務。又本院既對被告為刑法第74條第2項第5款提供義務勞
    務之宣告，是併依刑法第93條第1項第2款之規定，諭知於緩
    刑期間付保護管束。
五、沒收部分：
    扣案如附表二編號25、27之行動電話1支、筆記型電腦1台，
    均屬被告所有，且為供其犯本案犯行所用之物，業據被告於
    本院審理時陳述明確（見本院卷第49、73頁），爰依刑法第
    38條第2項前段規定宣告沒收。至其餘扣案物，卷內並無證
    據證明與本案具有關連性，故均不予宣告沒收。
據上論斷，應依刑事訴訟法第273條之1第1項、第299條第1項前
段、第300條，判決如主文。
本案經檢察官乙○○提起公訴，檢察官甲○○到庭執行職務。
中    華    民    國   111    年    6     月    15    日
                  刑事第五庭    法  官  林明慧
以上正本證明與原本無異。
如不服本判決應於收受送達後20日內向本院提出上訴書狀，並應
敘述具體理由；如未敘述上訴理由者，應於上訴期間屆滿後20日
內向本院補提理由書（均須按他造當事人之人數附繕本）「切勿
逕送上級法院」。
中    華    民    國   111    年    6     月    15    日
                                書記官  鄭永媚
附錄本判決論罪科刑之法條：
中華民國刑法第339條
意圖為自己或第三人不法之所有，以詐術使人將本人或第三人之
物交付者，處5年以下有期徒刑、拘役或科或併科50萬元以下罰
金。
以前項方法得財產上不法之利益或使第三人得之者，亦同。
前二項之未遂犯罰之。
附表一：
編號 詐騙對象 詐騙時間 被告所為詐騙方式 1 大陸地區人民 「張彥榮」 110年7月30日 10時12分至27分 向左列之人佯稱其銀行帳戶有不法資金進出，須其配合調查以釐清案情云云 2 大陸地區人民 「張敏」 110年8月2日 14時41分至53分 向左列之人佯稱其銀行帳戶有不法資金進出，須其配合調查以釐清案情云云 3 大陸地區人民 「範維東」 110年8月4日 13時36分至52分 向左列之人佯稱其名下手機號碼涉及詐欺案件，須其配合調查以釐清案情云云 4 大陸地區人民 「陳鳳霞」 110年8月5日 13時1分至16分 向左列之人佯稱其名下手機號碼涉及詐欺案件，須其配合調查以釐清案情云云 
附表二：
編號 扣案物名稱 數量 備註 1 新臺幣 13,000元  2 SIM卡（大陸） 13張  3 SIM卡（大陸） 13張  4 記帳簿 3本  5 無線分享器 1個  6 臺灣銀行存摺 1本 帳號000000000000號 7 臺灣大哥大上網卡 2張  8 行動電話 1支 序號000000000000000號、000000000000000號（含門號0000000000000） 9 泰國SIM卡 5張  10 老沃SIM卡 4張  11 上網儲值卡 6張  12 中國銀行銀聯卡 1張 帳號0000000000000000000號 13 中國銀行銀聯卡 1張 帳號0000000000000000000號 14 中國建設銀行銀聯卡 1張 帳號0000000000000000000號 15 興業銀行銀聯卡 1張 帳號000000000000000000號 16 興業銀行銀聯卡 1張 帳號000000000000000000號 17 招商銀行銀聯卡 1張 帳號0000000000000000號 18 招商銀行銀聯卡 1張 帳號0000000000000000號 19 行動電話 1支 序號000000000000000號（含門號0000000000號SIM卡） 20 行動電話 1支 序號000000000000000號、000000000000000號（無SIM卡） 21 行動電話 1支 序號000000000000000號（含門號0000000000號SIM卡） 22 行動電話 1支 序號000000000000000號（無SIM卡） 23 行動電話 1支 序號00000000000000000號（無SIM卡） 24 行動電話 1支 序號000000000000000號（含門號0000000000號SIM卡） 25 行動電話 1支 無SIM卡（已重置無法登錄） 26 Wifi機 1台  27 ASUS牌筆記型電腦 1台  28 電子磅秤 1台  29 吸食愷他命香菸盒 1個 內含鐵片1塊 30 毒品咖啡包 11包